【裁判字號】    99,訴,784
【裁判日期】    990824
【裁判案由】    確認股東法律關係不存在
【裁判全文】
臺灣士林地方法院民事判決               99年度訴字第784號
原      告  乙○○
被      告  超先見科技股份有限公司
法定代理人  丙○○
上列當事人間確認股東法律關係不存在事件，本院於民國99年8
月10日言詞辯論終結，判決如下：
    主  文
確認原告與被告間董事之委任關係不存在。
訴訟費用由被告負擔。
    事  實  及  理  由
一、按股份有限公司應由董事長對外代表公司，惟公司與董事間
    訴訟，除法律另有規定外，則由監察人或股東會所選任之人
    代表公司為訴訟，公司法第208 條第3 項、第213 條分別定
    有明文，其立法目的乃恐董事長代表公司對董事起訴，難免
    有循私之舉。若公司已解散行清算程序，公司董事雖不得以
    董事身分執行職務，而應由清算人執行清算事務，但公司之
    清算，原則上以董事為清算人，除非公司法或章程另有規定
    或股東會另選清算人時，不在此限（公司法第322 條第1 項
    ）。且清算人於執行清算事務範圍內，除另有規定外，其權
    利義務與董事同（公司法第324 條）。是董事原則上應為清
    算人，且清算人之權利義務與董事同，則董事以清算人身分
    對董事為訴訟，亦難免有循私之舉。依同一法理，仍不宜由
    董事以清算人身分對董事為訴訟。再查清算中，公司股東會
    與監察人依然存續，對董事之訴訟依法仍應由監察人或股東
    會所選任之人代表公司為之，始為適法（最高法院98年度臺
    抗字第687 號裁定意旨參照）。查原告主張其經登記為被告
    公司董事，而被告公司業於民國95年8 月31日經廢止登記，
    依公司法第26條之1 、第24條規定，應行清算程序，則其對
    被告公司起訴，依上開說明，即應以該公司監察人丙○○為
    被告之法定代理人，合先敘明。
二、原告起訴主張：伊遭訴外人甲○○冒用名義登記為被告公司
    之董事，並遭國稅局限制出境，惟伊實非被告公司之股東，
    更非被告公司之董事，爰提本訴，確認伊與被告公司間之董
    事之委任關係不存在等情。並聲明：如主文所示。被告則以
    ：不清楚原告是否確為被告公司之董事等語置辯。並聲明：
    駁回原告之訴。
三、又按確認法律關係之訴，非原告有即受確認判決之法律上利
    益者，不得提起之，民事訴訟法第247 條第1 項前段定有明
    文，本件原告因經被告公司登記為公司董事，致財政部以97
    年9 月19日台財稅字第0970096770號函轉請內政部入出國及
    移民署將原告限制出境，有本院98年度訴字第216 號判決在
    卷可稽，應認原告之權益已受影響，並致其私法上地位有受
    侵害之危險，且此等不安之狀態，確得以確認判決予以排除
    ，是原告提起本件訴訟確認兩造間委任關係不存在，應有即
    受確認判決之法律上利益。
四、原告主張其遭他人冒用名義登記為被告公司董事，業據提出
    同遭冒名登記為被告公司董事之訴外人張添福，經本院確認
    與被告董事之委任關係不存在之民事判決為證，被告就兩造
    間確有董事之委任關係之積極事實，亦未舉證以實其說，是
    原告之主張自堪信為真實。故原告訴請確認與被告間並無董
    事之委認關係存在，自有理由，應予准許。
五、據上論結，原告之訴為有理由，依民事訴訟法第78條判決如
    主文。
中    華    民    國    99    年    8     月    24    日
                  民事第二庭法  官  方彬彬
以上正本證明與原本無異。
如對本判決上訴，應於判決送達後20日內向本院提出上訴狀；若
委任律師提起上訴者，應一併繳納上訴審裁判費，否則本院得不
命補正逕行駁回上訴。
中    華    民    國    99    年    8     月    25    日
                            書記官  于耀文

司法院資訊處製作；財團法人民間司法改革基金會備份。
